【裁判字號】    89,易,2339
【裁判日期】    891102
【裁判案由】    違反商標法
【裁判全文】
臺灣臺中地方法院刑事判決                        八十九年度易字第二三三九號
    公  訴  人  臺灣台中地方法院檢察署檢察官
    被      告  乙○○
    選任辯護人  李慶松
                黃文皇
    被      告  甲○○
    選任辯護人  蕭文濱
右列被告因違反商標法案件，經檢察官提起公訴（八十八年度偵字第二二二一八、二
四四二六號），本院判決如左：
    主  文
乙○○共同連續意圖欺騙他人，於同一商品，使用相同於他人註冊商標之圖樣，處有
期徒刑伍月，如易科罰金，以參佰元折算壹日。附表所示之物均沒收。
甲○○無罪。
    事  實
一、乙○○係台中市○○街一０九號一樓「裕碩企業有限公司」之經理，負責該公司
    業務之實際經營。明知如附件所示「FORD」、「HONDA」、「新H圖形」「TOYOTA
    」、「NISSAN」、「MITHUBISHI」、「三菱圖」、「ISUZU」等商標圖樣，業經
    美商福特汽車公司（授權丙○○○汽車股份有限公司使用）、日商本田技研工業
    股份有限公司、日商豐田自動車工業股份有限公司、日商日產汽車股份有限公司
    、日商三菱重工業股份有限公司、日商五十鈴汽車股份有限公司分別向我國經濟
    部中央標準局（於民國八十八年一月二十六日改制為智慧財產局）申請註冊登記
    取得商標專用權（其審定字號、申請人、商標圖樣、專用期限、指定使用商品名
    稱，均詳如附件之經濟部智慧財產局商標查詢資料所示），竟與大陸地區之「太
    原市并英汽摩配件有限公司」、「三信汽車維修服務公司」、「南京金星汽車摩
    托車配件有限公司」等公司不詳姓名成年負責人等三人，共同基於意圖欺騙他人
    之概括犯意聯絡，未經前開商標專用權人之同意或授權，自八十六年間某日起，
    由前開大陸地區廠商下訂單給乙○○，乙○○即委託不知情之甲○○（另判決無
    罪）印製部分仿冒前開商標之標紙，及由該大陸地區廠商提供部分仿冒前開商標
    之標紙，連續在裕碩企業有限公司內，將仿冒商標之標紙貼用在乙○○向他人購
    買之汽車墊片等零件之包裝上或直接放入包裝內，冒充為該等汽車廠商之原廠商
    品，再交付上開大陸地區廠商對外銷售。迨至八十八年七月六日，經法務部調查
    局台北市調查處在上址查獲，並扣得如附表所示之物（均責付理律法律事務所保
    管中）。
二、案經丙○○○汽車股份有限公司訴由法務部調查局台北市調查處移送及日商本田
    技研工業股份有限公司、日商日產汽車股份有限公司、日商豐田自動車工業股份
    有限公司、日商三菱重工業股份有限公司、日商五十鈴汽車股份有限公司訴由台
    灣台中地方法院檢察署檢察官偵查起訴。
    理  由
壹、被告乙○○部分：
一、訊據被告乙○○對右揭事實供承不諱，並有如附表所示之物扣案可資佐證。而該
    查扣汽車墊片所用標紙上使用之商標圖樣，均經前開外國公司申請註冊登記取得
    商標專用權，此有經濟部中央標準局商標註冊證影本附卷可稽。本件事證至臻明
    確，被告犯行堪以認定。
二、核被告所為，係犯商標法第六十二條第一款之仿冒商標罪、同法第六十三條之販
    賣仿冒商標商品罪。其與前開三名已成年之不詳姓名大陸地區商人間，有犯意聯
    絡及行為分擔，均為共同正犯。又利用不知情之印刷廠商甲○○印製仿冒商標之
    汽車零件標貼，乃仿冒商標罪之間接正犯。多次仿冒商標及販賣仿冒商標商品犯
    行，均時間緊接，觸犯構成要件相同之罪名，顯係基於概括犯意為之，均應依連
    續犯之規定以一罪論，並加重其刑。所犯上開二罪，有方法與目的之牽連關係，
    為牽連犯，應從一重之連續仿冒商標罪處斷。本院審酌被告並無不良前科，素行
    良好（參前案紀錄表），犯罪之動機、手段，生產及販賣仿冒商標商品有礙交易
    秩序及社會經濟發展，仿冒汽車零件之數量，犯後坦承犯行之態度等一切情狀，
    量處如主文所示之刑，並諭知易科罰金之折算標準。附表所示之扣押物，為仿冒
    商標之商品，不問屬於犯人與否，均依商標法第六十四條規定宣告沒收。
三、被告仿冒告訴人之汽車零件後，將該仿冒之汽車零件交由大陸地區之廠商對外販
    賣部分，雖未經檢察官提起公訴，惟與起訴經判決有罪部分，有牽連犯之裁判上
    一罪關係，本院應併予審理判決。
貳、被告甲○○部分：
一、公訴意旨略以：被告甲○○與乙○○共同為牟取私益，意圖欺騙他人，自八十六
    年間起，由甲○○負責印製使用前開商標圖樣之標貼，並將該標貼以每張獲利二
    角之代價售予乙○○，再由乙○○使用於客戶所委託組裝之汽車墊片包裝上，以
    冒充為原廠產品。因認被告涉犯商標法第六十二條第一款之仿冒商標罪嫌。
二、按犯罪事實應依證據認定之，無證據不得推定其犯罪事實；又不能證明被告犯罪
    者，應諭知無罪之判決，刑事訴訟法第一百五十四條、第三百零一條第一項分別
    定有明文。又認定不利於被告之證據須依積極證據，苟積極證據不足為不利於被
    告事實之認定時，即應為有利被告之認定，更不必有何有利之證據，最高法院三
    十年上字第八一六號判例可資參照。
三、公訴人認被告甲○○涉犯右開商標法罪嫌，無非以被告於偵查中坦承未經商標專
    用權人同意製造標貼；及商標權之侵害不以獲取暴利為必要，被告所辯製造標貼
    未獲取暴利云云，與仿冒商標罪之成立無涉等為其論據。訊據被告甲○○堅決否
    認有何右揭犯行，辯稱：伊經營之意昌美術企業社係從事印刷業務，依客戶委託
    承印客戶要求之內容。雖自八十六年起與乙○○有生意往來，但只知道乙○○大
    概在做汽車墊片，並不知道他從事仿冒汽車零件工作，與乙○○無任何仿冒商標
    之犯意聯絡等語。
四、經查：被告經營之意昌美術企業社係從事印刷業務，業據被告供明在卷，復有被
    告之名片影本一張（附於台灣士林地方法院檢察署八十八年度聲字第八二九號偵
    查卷第十四頁，乃告訴人丙○○○汽車股份有限公司所提出，該名片上載明意昌
    美術企業社之營業內容為：電腦打孔貼紙、網版印刷、貼紙印刷、燙金、上膜各
    種美術印刷、雷射．噴墨印表機專用貼紙）可資佐憑；又被告於本院審理時，提
    出其承印之各類貼紙樣本，其中多數貼紙上有各種不同之商標圖樣，此有標貼樣
    本二本附卷足參。被告固曾受乙○○委託印製前開汽車廠商之商標標貼，然依一
    般常情判斷，其無非藉以賺取印刷之報酬而已。法律於此若苛責被告對所承印之
    商品，須一一查明有無商標或著作權之合法授權，以其客戶來源之不特定性及承
    印商品之多樣性觀之，被告豈非隨時有遭違反商標法及著作權法追訴之危險。蓋
    在本件仿冒商標案中，所應受責難者，乃該大陸地區之仿冒投機商及被告乙○○
    等人，因渠等對侵害告訴人之商標專用權，係處於造意及支配者之地位；然反觀
    被告為賺取合理報酬而承印上開標貼行為，在該仿冒集團之犯罪架構中，不過是
    被告乙○○等人利用之工具而已。故本於刑罰之謙抑性格，於本案情形，其追訴
    處罰之範圍，自須有合理之節制。準此以解，被告秉其印刷業之行業本質，受乙○○委託印製前開標貼，對乙○○如何將之使用在汽車零件上以致侵害告訴人之
    商標專用權一事，難謂有何主觀認識，及有何支配或置喙餘地，故尚難認與乙○○共犯仿冒商標罪嫌而須繩以該罪責。
五、綜上所述，被告甲○○所為無罪抗辯，堪以採認。公訴人所舉證據不足以證明被
    告涉犯上開商標法罪責，本院復查無證據證明被告有此犯行。不能證明被告犯罪
    ，自應諭知無罪之判決。
據上論斷，應依刑事訴訟法第二百九十九條第一項前段、第三百零一條第一項，商標
法第六十二條第一款、第六十三條、第六十四條，刑法第十一條前段、第二十八條、
第五十六條、第五十五條、第四十一條，罰金罰鍰提高標準條例第二條，判決如主文
。
中      華      民      國      八十九      年      十一    月    二    日
                                        法  官  游  文  科
右正本證明與原本無異。
如不服本判決，應於判決送達後十日內向本院提出上訴狀，上訴於臺灣高等法院臺中
分院( 須附繕本 )。
                                        書記官
中      華      民      國      八十九      年      十一    月    七    日
附錄論罪科刑法條
商標法第六十二條第一款
意圖欺騙他人，有左列情事之一者，處三年以下有期徒刑，拘役或科或併科新台幣二
十萬元以下罰金：
一、於同一商品或類似商品，使用相同或近似於他人註冊商標之圖樣者。
附表：
┌───┬──────────────────┬───────┬────┐
│編  號│扣    押    物    名    稱          │  數    量    │備  考  │
├───┼──────────────────┼───────┼────┤
│  一  │TOYOTA、NISSAN包裝紙                │    一箱      │        │
├───┼──────────────────┼───────┼────┤
│  二  │ISUZU汽缸墊、大修包                 │  一七六盒    │        │
├───┼──────────────────┼───────┼────┤
│  三  │三菱汽缸墊、大修包                  │  五十五盒    │        │
├───┼──────────────────┼───────┼────┤
│  四  │TOYOTA中型汽缸墊、大修包            │    十九片    │        │
├───┼──────────────────┼───────┼────┤
│  五  │TOYOTA小型汽缸墊、大修包            │  四四０片    │        │
├───┼──────────────────┼───────┼────┤
│  六  │HONDA汽缸墊、大修包                 │  二十六片    │        │
├───┼──────────────────┼───────┼────┤
│  七  │FORD、TOYOTA、HONDA模具             │    一箱      │        │
├───┼──────────────────┼───────┼────┤
│  八  │FORD、TOYOTA、HONDA標籤             │    一箱      │        │
├───┼──────────────────┼───────┼────┤
│  九  │TOYOTA紙箱                          │    二捆      │        │
├───┼──────────────────┼───────┼────┤
│  十  │NISSAN零件                          │    一箱      │        │
└───┴──────────────────┴───────┴────┘


司法院資訊處製作；財團法人民間司法改革基金會備份。
